【裁判字號】    97,交抗,9
【裁判日期】    970123
【裁判案由】    聲明異議
【裁判全文】
臺灣高等法院高雄分院刑事裁定           97年度交抗字第9號
抗告人即
受處分人    甲○○
上列抗告人因違反道路交通管理處罰條例聲明異議案件，不服臺
灣屏東地方法院中華民國96年12月13日裁定 (96年度交聲字第20
9 號)， 提起抗告，本院裁定如下：
     主  文
抗告駁回。
     理  由
一、原處分意旨略以：抗告人即受處分人甲○○於民國96年7 月
    26日16時30分許，騎乘車牌號碼ＷＲＬ-592號輕型機車，沿
    屏東市○○街口騎行，於該街95巷交岔路口之設有交通號誌
    管制之交岔路口時，違規闖紅燈，為屏東縣警察局屏東分局
    海豐派出所員警攔停掣單舉發，原處分機關爰依道路交通管
    理處罰條例第53條第1 項之規定，裁處罰鍰新臺幣（下同）
    1,800 元，並依同條例第63條，記違規點數3 點，逾期不繳
    者，自96年11月1 日起罰鍰4,500 元等情。
二、受處分人則以舉發員警於距紅綠燈後方50公尺處後將伊攔停
    ，並稱伊違規行為業經拍照存證。惟舉發員警並未於攔停當
    時立即要求伊先回頭確認燈號是否為紅燈，而係於伊簽完紅
    單後始叫伊回頭確認，舉發員警顯有誤導伊闖紅燈之嫌。此
    外，經伊申訴後，警方才改稱並未拍攝伊闖紅燈之違規照片
    ，本件舉發顯然有誤，為此聲明異議請求撤銷原處分。
三、原裁定意旨略以：按汽車駕駛人，行經有燈光號誌管制之交
    岔路口闖紅燈者，處1,800 以上5,400 元以下罰鍰；又汽車
    駕駛人有第53條情形者，記違規點數3 點，道路交通管理處
    罰條例第53條第1 項、同條例第63條第1 項第3 款分別定有
    明文。經查：
(一)、證人即舉發員警林弘毅於原審審理時證稱：「本案是由我執
    行，當時我與同事陳俊榮在路口執行交通稽查，我發現受處
    分人在紅燈之後約2 秒，當時所有的車輛都已經停下，只有
    他騎過來；在天氣及道路狀況良好情況下，目視的情況，執
    行上應該沒有誤差，當天是下午4 點多，我們執行的時候，
    都是停在離路口約50公尺左右的地方，要讓駕駛人有緩衝時
    間，避免因為近距離的攔停而發生事故」等語（原審卷第33
    頁反面）。次查，由本件舉發員警所站立之位置觀之，攔停
    路口處並無任何物體遮蔽本件燈號所設置之位置，舉發員警
    由違規路口至攔停處距離65公尺仍可清楚辨識該路口之燈相
    ，此有舉發現場圖1 件、舉發現場路口照片3 張等在卷可稽
    （原審卷第21頁、第22頁），足見舉發員警應無誤認燈相之
    情致明。再查，員警執行巡邏勤務，維護交通秩序，一旦發
    現民眾違反道路交通管理處罰條例之規定，依法取締舉發，
    乃其職責所在。本件舉發員警林弘毅與受處分人從無怨隙，
    應無捏造事實誣指受處分人，甚或甘冒受偽證罪追訴之險，
    又證人林弘毅其擔任交通取締工作已有12年之經驗，業據其
    證述在卷（原審卷第34頁），是顯有相當執勤經驗，是其上
    開證詞，應符事實而可採信。此外復有屏東縣警察局舉發違
    反道路交通管理事件通知單、交通部公路總局屏東監理站違
    反道路交通管理事件裁決書、員警林弘毅製作之報告書各1
    件在卷可參。從而，受處分人行經有燈光號誌管制之交岔路
    口闖紅燈之事實，洵堪認定。
(二)、受處分人雖辯稱：本件未有拍攝照片證明其違規之事實，舉
    發有誤云云。經查，本件經舉發員警林弘毅到庭證稱：伊因
    相機在伊同事手上，且當時沒有來得及對焦，故無法拍照等
    語（原審卷第33頁反面）。按交通違規乃偶發於瞬間，難以
    期待所有違規情事均能拍照或錄影存證，並參以道路交通管
    理處罰條例之立法目的係「為加強道路交通管理，維護交通
    秩序，確保交通安全」（道路交通管理處罰條例第1 條參照
    ），除有不能或不宜之情形，允許警員值勤時就違規闖紅燈
    當場攔截製單舉發（道路交通管理處罰條例第7 條之2 第1
    項第1 款參照），是如認必有取得其他證據，始能對違規道
    路使用人攔停舉發，顯難達成上開立法目的，並與立法本意
    未符。有關此種情形，自應依具體個案情節之不同，就現有
    證據及其他客觀情狀加以斟酌判斷，認定事實。本件舉發警
    員雖持有相機，然上開交岔路口車輛川流不息，遇有車輛駕
    駛人突闖紅燈，自難以苛責執勤員警於此瞬間對焦拍照，而
    舉發員警本身即為證人，亦為證據方法之一種，其既已到庭
    具結證述，且依其所述情節，佐以現場客觀外在狀態綜合觀
    察，尚無矛盾或瑕疵之處，是其證言即有相當之證明力，不
    能以其未拍照存證，即遽認證據不足。
(三)、受處分人另辯稱：伊簽完紅單後，舉發員警始要求伊回頭確
    認燈相，實有違處理交通違規案件程序云云。惟查，本件舉
    發員警於攔截闖紅燈之違規者，若當時燈相仍為紅燈，即會
    要求違規人回頭確認，若燈相已轉換，即無要求違規人回頭
    確認之必要等情，已據證人林弘毅證述屬實。又本件受處分
    人於舉發員警掣單並於其上簽字時，距其被攔截時已有2、3
    分鐘之久等情，業據受處分人自承在卷（原審卷第33頁），
    衡諸常情，舉發員警當不可能嗣後要求受處分人回頭確認燈
    相，蓋此舉毫無意義也。是受處分人辯稱執勤員警於經過2
    、3 分鐘後始要求其回頭確燈相云云，應與事實不符；況舉
    發員警是否必須要求違規人回頭確認燈相乙節，應屬交通違
    規案件執行層面之問題，與判定本件受處分人是否有上開違
    規事實無涉，是受處分人前開所辯尚不足以為其有利之認定
    為由，認原
(四)、綜上所述，本件受處分人確有上開違規之事實。從而，原處
    分機關援引道路交通管理處罰條例第53條第1 項之規定及同
    條例第63條裁處受處分人應繳納罰款1,800 元，並記違規點
    數3 點，核無違誤，而駁回受處分人之聲明異議。
四、抗告意旨略以：受處分人於紅燈未亮之前已越過十字路口，
    舉發員警證稱『我發現受處分人在紅燈之後2 秒，當時所有
    車輛都已經停下，只有他騎過來』，然4 米道路間隔行駛約
    0.05秒，該員警所述的約2 秒，可能是黃燈，其爭議性有待
    商榷。又本件肇因於舉發員警於取締時稱抗告人違規行為業
    經拍照存證，逼誘之下伊簽結違規單，惟嗣後警方又改稱並
    未拍照取締，不僅舉發員警於原審供詞與所提出之文書相矛
    盾，且處理程序有瑕疵。另警方於原審提出舉發現場路口照
    片3 張，照片日期為2005/01/08，與違規日期差異甚大，以
    此佐證，實屬謬誤，請求撤銷原裁定等語。
五、惟查原審裁定就認定受處分人有違規闖紅燈之事實，已詳敘
    其認定之理由，經核並無違誤，又證人林弘毅已結證供稱被
    告闖越十字路口時，當時燈號為紅燈至為明確，受處分人憑
    其己意認當時可能是黃燈云云，殊無足取。另原審法院裁認
    路口照片，旨在說明員警林弘毅當時執法位置可清楚目睹十
    字路口之管制燈號，並非認定該照片所示為受處分人闖紅燈
    ，抗告意旨以前詞指摘原裁定不當，為無理由，應予駁回。
五、據上論結，應依道路交通案件處理辦法第26條，刑事訴訟法
    第412 條，裁定如主文。
中    華    民    國    97    年    1     月    23    日
                  刑事第三庭    審判長法  官   周賢銳
                                      法  官   謝宏宗
                                      法  官   趙文淵
以上正本證明與原本無異。
不得再抗告。
中    華    民    國    97    年    1     月    23    日
                                      書記官   賴梅琴


司法院資訊處製作；財團法人民間司法改革基金會備份。
